臺灣高等法院刑事判決　　　　　　　　 96年度上訴字第540號
上　訴　人
即　被　告　甲○○
選任辯護人　舒建中律師
上列上訴人因恐嚇案件，不服臺灣板橋地方法院九十五年度訴字
第二三四九號，中華民國九十五年十二月七日第一審判決（起訴
案號：臺灣板橋地方法院檢察署九十五年度偵字第一五二八一號
），提起上訴，本院判決如下：
    主  文
原判決關於恐嚇危害安全及定執行刑部分均撤銷。
甲○○以加害生命、身體之事，恐嚇他人致生危害於安全，處有
期徒刑肆月，如易科罰金以銀元參佰元即新台幣玖佰元折算壹日
。扣案之改造手槍壹支（含彈匣貳個，槍枝管制編號：0000
000000號）壹支沒收。
    事  實
一、甲○○於民國九十五年六月十九日晚上七時三十二分許，將
    所駕駛之車號○四○二－ＫＣ號自用小客車，停放在台北縣
    樹林鎮○○路一九○號「昇陽加油站」入口處，即下車準備
    離開；加油站員工丁○○經領班乙○○指示，走上前勸請甲○○將車開走，以免影響加油站加油之車輛進出。剛喝過酒
    ，並與父親發生爭吵而情緒不佳之甲○○，竟基於恐嚇之犯
    意，將所背之肩式男用皮包覆蓋掀起，手伸進皮包內握住其
    所改造之具有殺傷力改造手槍（含彈匣二個，槍枝管制編號
    ：0000000000號）槍柄，故意露出銀色槍管，接
    著對丁○○大吼：「擋住什麼！可不可以停！可不可以停！
    可不可以停！」丁○○見狀，對甲○○表示：「我可以報警
    嗎？」，甲○○繼續吼稱：「你去報啊！我叫甲○○，綽號
    『阿豐』…等一下你就知（台語）！」以上開加害丁○○生
    命、身體之舉措及言詞，恫嚇丁○○，致丁○○心生恐懼。
    此時領班乙○○亦走上前勸請甲○○將車開走，甲○○始坐
    進車內，將車開至前方三七九巷口路旁停放後，背著放有前
    揭槍枝一把之肩式男用皮包下車朝附近之「豐原釣蝦場」走
    去，並進入「豐原釣蝦場」內將所背之肩式男用皮包放在桌
    上，立即徒手走出釣蝦場，返回「昇陽加油站」挑釁，動手
    毆打丁○○，乙○○上前支援丁○○，聯手與甲○○互毆，
    甲○○雙手、頭部因此受傷，丁○○臉部、左手受有擦傷、
    乙○○左手及左腳受有擦傷等傷害（均未提出傷害告訴），
    加油站另一名員工丙○○看見，上前勸阻未果，遂趕緊按警
    民連線報案，甲○○聽到警鈴作響，吼叫幾聲後，即離開返
    回台北縣樹林鎮○○○街九號二樓住處。不久台北縣警察局
    樹林分局山佳派出所警員趕抵現場，依據加油站員工丁○○
    提供之線索，先前往「豐源釣蝦場」查獲甲○○之皮包，起
    出包內之具有殺傷力改造手槍（槍枝管制編號：00000
    00000號）一把、彈匣二個、土造子彈一顆、槍機座一
    只（所涉違反槍砲彈藥刀械管制條例犯行，業經原審法院判
    處有期徒刑五年六月，經被告撤回上訴而確定），並經調閱
    監視錄影，循線至甲○○住處前逮捕甲○○到案。
二、案經台北縣政府警察局樹林分局報告台灣板橋地方法院檢察
    署檢察官偵查起訴。
    理  由
一、訊據上訴人即被告甲○○否認有恐嚇犯行，辯稱：「…我沒
    有亮槍恐嚇對方…可能我那天語氣太重，所以對方認為我持
    槍恐嚇…」（九十六年二月十三日本院準備程序）、「…我
    不承認恐嚇…我承認我當時用詞不當，我要停車，對方告訴
    我，不可以停車，我說等一下你就知道，我沒有說要給他死
    …沒有恐嚇對方…」（九十六年四月九日本院審判筆錄）等
    語。經查：
  (一)被告於九十五年六月十六日晚間七時三十二分許，將所駕駛
    之○四○二－ＫＣ號自用小客車，停放在「昇陽加油站」入
    口處，經加油站員工丁○○走上前勸請被告將車開走，被告
    當場對丁○○大吼：「擋住什麼！可不可以停！可不可以停
    ！可不可以停！」丁○○對被告表示：「我可以以報警嗎？
    」，被告繼續吼稱：「你去報啊！我叫甲○○，綽號『阿豐
    』…等一下你就知（台語）！」等語，之後走進車內將車開
    到路旁停放後，背著背包走進「豐源釣蝦場」內，不久徒手
    走出釣蝦場，返回加油站動手毆打丁○○，乙○○上前支援
    ，而雙方互毆，之後丙○○上開勸阻未果，遂按警民連線報
    案，警鈴作響，被告在現場吼叫幾聲後即離開各情，已據被
    告、證人邱顯、乙○○陳述甚詳。又台北縣警察局樹林分局
    山佳派出所警員接獲報案趕至「昇陽加油站」後，被告已離
    開現場，警方至「豐源釣蝦場」內尋獲被告所放置之背包一
    包，在背包內起出具有殺傷力改造手槍（槍枝管制編號：0
    000000000號）一把、彈匣二個、土造子彈一顆、
    槍機座一只等物，亦有台北縣警察局搜索扣押筆錄、扣押物
    品目錄表、扣押物品收據、搜索現場片及查獲物品照片在卷
    可稽（九十五年度偵字第一五二八一號卷第三十頁至第三十
    四頁、第四十七頁至第五十三頁）。被告亦坦認前揭查獲之
    背包及背包內之改造手槍一支、彈匣二個、土造子彈一顆、
    槍機座一只等物，均是其所有。
  (二)被告於上述時、地，將車停在「昇陽加油站」入口處，經加
    油站員工上前勸請將車開走，有將所背之肩式男用皮包覆蓋
    掀起，手伸進皮包內握住槍柄，露出銀色槍管之情，已據證
    人丁○○證述：「…將他身上背的肩式男用背包，露出一把
    改造手槍（銀色）恐嚇我…」（九十五年六月十七日警詢筆
    錄，偵查卷第十五頁）、「…和我發生口角，他就將手伸進
    側背的背包內，並抓住槍，我看到槍柄的上方…他握住時，
    並跟我說他現在可以停車了嗎…」（九十五年七月五日偵訊
    筆錄，偵查卷第六十六頁）、「…被告當時人在車外，身上
    有背一個手提包，後來被告就將手伸進手提包，把槍拿出一
    角給我看，並且問我現在是否可以停車了…有看到槍管…是
    銀色的…」（九十五年十月三十一日原審審判筆錄，原審卷
    第九十四頁、第九十五頁）等語甚詳。雖然，被告辯稱：「
    …當時我是不小心將槍從背包裡掉出來，正好被丁○○看到
    …」（九十五年六月十七日警詢錄，偵查卷第六頁）、「…
    我把背包拿下來放在車上準備停車時，可能槍有露出來…」
    （九十五年八月九日原審備程序筆錄，原審卷第八頁）、「
    …我把手伸到包包裡面，作一個假動作，並沒有把槍拿出來
    ，證人應該不知道那是槍…我的槍並沒有露出來，我做的動
    作看起來是一把槍…」（九十五年十月三十一日原審審判筆
    錄，原審卷第九十六頁）、「…我手伸入包包裡面拿車子鑰
    匙，鑰匙拿出之後，把包包放在副駕駛座，發動車子，可能
    動作太大，槍從包包滑出來，我將車子移到對面停好後，把
    槍放在包包裡面…就揹著包包走進釣蝦場…」（九十六年二
    月十三日本院準備程序）等詞，否認有刻意對證人丁○○露
    出槍枝。然而，被告前揭辯解不僅前後不一致，而且依據卷
    附照片（偵查卷第四十八頁、第五十一頁）可知，被告當時
    背在肩上之背包有相當的的容量及深度，不論將槍枝槍管平
    放或豎直放入皮包內，槍枝距離皮包口均有一段距離，且除
    皮包口有拉鍊外，並有類似書包之覆蓋。因此扣案之槍枝一
    把、彈匣二個、土造子彈一顆、槍機座一只放入背包內，再
    將背包平放在右前座，即使皮包口拉鍊打開，覆蓋往上掀，
    於車輛發動往前開時，由於扣案之槍枝有相當的重量，鮮少
    會自背包內滑出。況且證人丁○○上前勸請被告將車開離加
    油站入口處時，被告係站在車外，揹著背包之情形，已據證
    人丁○○、乙○○（九十五年七月五日偵訊筆錄，偵查卷第
    六十五頁、九十五年十月三十一日原審審判筆錄，原審卷第
    九十四頁）證述在卷，依物理慣性，具有相當重量之槍枝係
    躺在背包底，若非被告將背包覆蓋往上掀，背包口拉鍊拉開
    ，並把手伸進背包內，將手握之槍枝往上舉，使槍管露出背
    包口，站在被告身旁之證人丁○○根本無法看到槍管，由此
    可見，被告上述辯解均係卸責之詞，不足採信。
  (三)依一般社會通念，槍枝會對人之身體、生命造成威脅。被告
    於經證人丁○○勸請將車開走時，故意對證人丁○○露出槍
    管，並對其大吼：「擋住什麼！可不可以停！可不可以停！
    可不可以停！」，此行為及言詞，自是以加害生命、身體之
    事通知證人丁○○，有意對證人丁○○之心理造成壓迫；又
    被告經證人丁○○告知將報警處理時，被告繼續吼稱：「你
    去報啊！我叫甲○○，綽號『阿豐』…等一下你就知（台語
    ）！」，其中「等一下你就知（台語）」，因被告當時正值
    盛怒，顯係告知將有報復之舉動，亦屬將加害生命、身體之
    惡害通知。而證人丁○○於被告露出槍管並大吼：「…擋住
    什麼！可不可以停！可不可以停！可不可以停！…等一下你
    就知（台語）！」等語，其心理確實有受相當程度之壓迫而
    生恐懼，亦據證人邱顯證於警詢、偵查陳明在卷。
  (四)綜上論述，本件事證明確，被告犯行堪以認定，應依法論科
    。
二、新舊法比較：
    被告行為後，刑法於九十四年二月二日修正公布，於九十五
    年七月一日施行。按行為後法律有變更者，適用行為時之法
    律，但行為後之法律有利於行為人者，適用最有利於行為人
    之法律，現行刑法第二條第一項訂有明文。茲就本案有關之
    新舊法比較部分，臚列如下：
  (一)刑法第三百零五條恐嚇危害安全罪，法定刑得科銀元三百元
    以下罰金，據修正後刑法施行法增訂第一條之一：「中華民
    國九十四年一月七日刑法修正施行後，刑法分則編所定罰金
    之貨幣單位為新臺幣。九十四年一月七日刑法修正時，刑法
    分則編未修正之條文定有罰金者，自九十四年一月七日刑法
    修正施行後，就其所定數額提高為三十倍。但七十二年六月
    二十六日至九十四年一月七日新增或修正之條文，就其所定
    數額提高為三倍」及刑法第三十三條第五款修正為：「主刑
    之種類如下：五、罰金：新臺幣一千元以上，以百元計算之
    」等規定，是依修正後之法律，刑法第三百零五第恐嚇危害
    安全罪所得科處之罰金刑最高為新臺幣九千元、最低為新臺
    幣一千元；然依被告行為時之刑罰法律，即罰金罰鍰提高標
    準條例第一條前段規定之提高倍數十倍及修正前刑法第三十
    三條第五款規定之罰金最低額一元計算，該罪之罰金刑最高
    為銀元三千元，最低額為銀元一元，若換算為新臺幣，最高
    額雖與新法同為新臺幣九千元，然最低額僅為新臺幣三元。
    因此，比較上述修正前、後之刑罰法律，自以被告行為時關
    於科處罰金刑之法律較有利於被告。
  (二)修正後刑法第四十一條第一項前段有關易科罰金折算標準之
    規定為：「犯最重本刑為五年以下有期徒刑以下之刑之罪，
    而受六個月以下有期徒刑或拘役之宣告者，得以新臺幣一千
    元、二千元或三千元折算一日，易科罰金。」而修正前同條
    項就易科罰金之折算標準係規定：「得以一元以上三元以下
    折算一日，易科罰金」，再依修正前罰金罰鍰提高標準條例
    第二條（現已刪除）之規定，就其原定數額提高為一百倍折
    算一日，即係以銀元一百元、二百元、三百元折算一日，折
    算為新臺幣幣值後，則為以新臺幣三百元、六百元、九百元
    折算一日。是比較修正前後之易科罰金折算標準，自以行為
    時即修正前之規定，較有利於被告。
三、核被告之行為，係犯修正前刑法第三百零五條之恐嚇危害安
    全罪。
四、原審對於被告予以論罪科刑，固非無見。惟查，(一)被告於上
    述時、地，將車停在「昇陽加油站」入口處，經加油站員工
    丁○○上前勸請將車開走，將所背之肩式男用皮包覆蓋掀起
    ，手伸進皮包內握住槍柄，露出銀色槍管，對丁○○大吼：
    「擋住什麼！可不可以停！可不可以停！可不可以停！」，
    並於證人丁○○告知將報警處理時，被告繼續吼稱：「你去
    報啊！我叫甲○○，綽號『阿豐』…等一下你就知（台語）
    ！」各情，已詳如前述。原判決認被告於經昇陽加油站員工
    丁○○上前勸請將車開走時，將其皮包打開，對丁○○亮出
    改造手槍，並以：「擋住什麼！現在可不可以停車！你馬上
    就知道死了」等加害生命、身體之事，恐嚇丁○○，尚有未
    洽。(二)扣案之槍枝一把（含彈匣貳個，槍枝管制編號：00
    00000000號），係被告用以恐嚇證人丁○○所用之
    物，因具殺傷力，為違禁物，應依刑法第三十八條第一項第
    一款規定宣告沒收，原判決於宣告被告恐嚇危害安全罪刑時
    ，未就扣案槍枝一把，併予宣告沒收，即有不當。本件被告
    就恐嚇危害安全犯行部分提起上訴，猶執陳詞否認犯罪，上
    訴固無理由，惟原判決有關恐嚇危害安全犯行部分既有可議
    之處，應由本院將原判決有關恐嚇危害安全及定執行刑部分
    均撤銷，並就恐嚇危害安全部分改判。本院審酌被告並無前
    科之素行狀況（有本院被告前案紀錄表可稽），其與加油站
    員工丁○○素昧平生，竟僅因停車細故，即露出槍管並出言
    恐嚇，嚴重損及被害人丁○○之生活安全感等犯罪動機、目
    的、手段、所生危害程度，及考量被告犯罪後之態度等一切
    情狀，量處有期徒刑四月，並依修正前刑法第四十一條第一
    項前段規定，諭知以每日銀元三百元即新台幣九百元易科罰
    金之折算標準。扣案之槍枝一把（含彈匣貳個，槍枝管制編
    號：0000000000號），係被告用以恐嚇證人丁○○所用之物，因具殺傷力，有內政部警政署刑事警察局九十
    五年七月十四日刑鑑字第○九五○○八九三九五號槍彈鑑定
    書（偵查卷第七十五頁至第七十八頁）可憑，為違禁物，應
    依刑法第三十八條第一項第一款規定宣告沒收。
據上論斷，應依刑事訴訟法第三百六十九條第一項前段、第三百
六十四條、第二百九十九條第一項前段、刑法第二條第一項前段
、第三十八條第一項第一款、修正前刑法第三百零五條、第四十
一條第一項前段、罰金罰鍰提高標準條例第一條前段、修正前罰
金罰鍰提高標準條例第二條、現行法規所定貨幣單位折算新台幣
條例第二條，判決如主文。
本案經檢察官鄭銘謙到庭執行職務。
中　　華　　民　　國　　96　　年　　4 　　月　　30　　日
                  刑事第十三庭  審判長法　官 曾德水
                                      法　官 李錦樑
                                      法　官 林婷立
以上正本證明與原本無異。
不得上訴。
                                      書記官 王增華
中　　華　　民　　國　　96　　年　　5 　　月　　2 　　日
附錄本案論罪科刑法條全文：
中華民國刑法第三百零五條
以加害生命、身體、自由、名譽、財產之事，恐嚇他人致生危害
於安全者，處二年以下有期徒刑、拘役或三百元以下罰金。
